臺灣高等法院臺南分院刑事判決　　　 94年度交上易字第366號
　　上　訴　人
　　即　被　告　甲○○
　　輔　佐　人　乙○○
上列上訴人因過失致死案件，不服臺灣嘉義地方法院九十四年度
交易字第三一號中華民國九十四年六月二十三日第一審判決（起
訴案號：臺灣嘉義地方法院檢察署九十三年度調偵字第三二二號
），提起上訴，本院判決如下：
    主  文
上訴駁回。
    事  實
一、甲○○於民國（下同）九十二年九月九日上午七時五十分許
    ，駕駛車牌號碼ＳＡ─四二二九號之自用小客車，搭載郭順
    方、郭吳玉蓮沿嘉義縣嘉朴公路太保段由西往東方向行駛，
    途經嘉義縣太保市春珠里一七三號前時，應注意汽車行駛時
    ，駕駛人應注意車前狀況，並隨時採取必要之安全措施，以
    避免危險之發生，而依當時天候晴、日間自然光線、柏油路
    面乾燥、無缺陷、無障礙物、視距良好，客觀上並無不能注
    意之情事，竟疏未注意車前狀況，採取按鳴喇叭、閃大燈警
    告或減速等必要安全措施，以表示欲直行而警告熊振焜勿左
    轉進入其行向車道內，猶駕車冒然以時速五十公里至六十公
    里前行，適熊振焜騎乘車牌號碼ＦＷ三─五九二號之重型機
    車沿嘉朴公路太保段由東往西方向行駛至嘉義縣太保市春珠
    里一七三號前安全島缺口處擬左轉時，亦疏未注意其係轉彎
    車，應讓甲○○所駕駛之前開直行車先行，而貿然左轉，甲
    ○○見狀煞閃不及，致其所駕駛上開自用小客車之車頭撞及
    熊振焜所騎乘上開重型機車之右側車身，造成熊振焜彈起撞
    及甲○○所駕駛自用小客車前擋風玻璃後倒地，受有閉鎖性
    左肩脫臼、顱內出血、頭皮撕裂傷、右腓骨骨折及右足踝撕
    裂傷等傷害，經緊急送往財團法人嘉義長庚紀念醫院急救後
    ，仍於同年月十三日下午六時二分許，因頭部外傷併顱內出
    血不治死亡。甲○○於肇事後，在偵查犯罪職權之機關或公
    務員尚未查知犯人前，即向至肇事現場處理事故之嘉義縣警
    察局水上分局太保分駐所警員李文智自首陳稱其為肇事者及
    肇事經過，並願接受裁判。
二、案經熊振焜之配偶丙○○訴由嘉義縣警察局水上分局報請臺
    灣嘉義地方法院檢察署檢察官偵查起訴。
    理  由
一、訊據上訴人即被告甲○○固不否認於上開時、地駕駛前開自
    用小客車與被害人熊振焜騎乘之上開重型機車發生車禍，致
    被害人受有上開傷害，並於送醫急救後，仍於九十二年九月
    十三日下午六時二分許，不治死亡等事實，惟辯稱：係被害
    人騎機車來撞伊自小客車，非伊撞被害人之機車，且本件肇
    事後並未對被害人作酒測，被害人是否無照駕駛亦不得而知
    ，伊並無過失等語。
二、惟查被告確於上開時、地駕駛自小客車撞傷被害人熊振焜，
    因而造成被害人受有閉鎖性左肩脫臼、顱內出血、頭皮撕裂
    傷、右腓骨骨折及右足踝撕裂傷等傷害，經送醫急救後仍於
    九十二年九月十三日下午六時二分許，不治死亡之事實，業
    據被告甲○○自承在卷，並經告訴人即被害人之配偶丙○○
    於警訊、偵查中及原審審理時指訴明確（詳相驗卷第十一頁
    至第十四頁、第三三頁、原審卷第四三頁），且經證人即當
    時目睹本件車禍發生經過之劉宗和於警訊、偵查中及原審審
    理時證述屬實（詳相驗卷第八頁至第十頁、第五三頁、原審
    卷第三四頁至三六頁），並經檢察官督同法醫師相驗屬實，
    有勘驗筆錄、相驗屍體證明書及驗斷書及嘉義縣警察局水上
    分局處理相驗案件初步調查報告暨報驗書、財團法人嘉義長
    庚紀念醫院出具之診斷證明書、道路交通事故現場圖、道路
    交通事故調查報告表(一)、(二)各一份，及車禍事故現場、車損
    照片共十八張附卷可稽（附於相驗卷第一頁、第二頁、第十
    六頁、第十九頁至第三○頁、第三一至四○頁）。
三、至被告雖以前詞置辯，經查：
    （一）被告甲○○於警訊、偵查中均自承伊於肇事前並未發
          現被害人熊振焜所騎乘之上開重型機車，故與被害人
          騎乘之機車發生碰撞等語（詳相驗卷第三頁、第三三
          頁），又依卷附之道路交通事故現場圖觀之，兩車之
          撞擊點前並未留下任何煞車痕跡，顯見被告於本件車
          禍發生前未煞車乙情，應可認定。再徵諸卷附之道路
          交通事故現場圖、道路交通事故調查報告表(一)、(二)及
          現場照片觀之，本件肇事地點為嘉義縣太保市春珠里
          一七三號前之安全島缺口處（見相驗卷第三○頁下方
          照片），並無任何明顯嚴重影響被告視線之障礙物存
          在，被告行經該處自應注意車前狀況，察看前方、左
          右有無來往車輛始行通過，又被告既自承其當時時速
          約五○至六○公里，是若被告當時行經該安全島缺口
          處時有注意車前狀況，則以其行駛之車速及該處之視
          野，理應有足夠的安全反應距離察見在該處等待左轉
          之被害人機車，以及有足夠的時間採取必要之安全避
          撞措施，以防止本件車禍之發生，參以被告所駕駛之
          前開自用小客車當時並未留下任何煞車痕跡，已如上
          述，均足證被告於肇事前，顯未注意車前狀況，顯有
          未注意車前狀況之過失甚明。
    （二）再依卷附之現場照片顯示（詳相驗卷第二三頁至第三
          ○頁），被告所駕駛之ＳＡ─四二二九號之自用小客
          車左前方保險桿嚴重凹陷，車前擋風玻璃破裂，被害
          人熊振焜之機車則右側被撞毀，顯見係被告所駕駛上
          開自用小客車之車頭撞及熊振焜所騎乘上開重型機車
          之右側車身後，熊振焜因被撞彈起再撞及甲○○所駕
          駛自用小客車前擋風玻璃，是被告所辯係被害人騎機
          車來撞伊自小客車，非伊撞被害人之機車一節，殊不
          足取。
    （三）按汽車行駛時，駕駛人應注意車前狀況，並隨時採取
          必要之安全措施，道路交通安全規則第九十四條第三
          項定有明文。被告甲○○係經正常程序考領駕駛執照
          ，為有駕駛經驗之人，對於上開道路交通安全規則自
          知之，為其應注意之事項，且依肇事當時天候晴、日
          間自然光線、柏油路面、路面乾燥、無缺陷、無障礙
          物、視距良好等情，有前開道路交通事故調查報告表
          (一)、(二)可考，據此判斷，足見依當時狀況被告客觀上
          並無不能注意之情狀，竟疏未注意車前狀況，復未能
          採取諸如按鳴喇叭、閃大燈警告或減速接近等必要安
          全措施，以警告被害人勿左轉進入其行向車道，因而
          肇事，致被害人受有事實欄所示之傷害，經送醫急救
          不治死亡，可見被告於本件車禍確有違反上述道路交
          通安全規則而有過失至明。本案經送請臺灣省嘉雲區
          車輛行車事故鑑定委員會及臺灣省車輛行車事故覆議
          鑑定委員會鑑定，均認：「熊振焜駕駛重機車，左轉
          彎車未讓直行車先行；與甲○○駕駛自小客車，未注
          意車前狀況‧‧‧未妥採安全措施，同為肇事原因」
          ，有該委員會九十二年十一月二十八日嘉鑑字第九二
          一三三九號及九十三年二月二十四日府覆議字第九二
          一一五五三號鑑定意見書各一份附卷可按（附於相驗
          卷第四五頁、第六四頁）。被害人係因本件車禍而死
          亡，已如前述，其與被告之過失行為間，顯有相當因
          果關係。再依卷附資料均無被害人酒後駕車及無照駕
          駛之積極證據，已難逕認被害人有上開違規之舉，且
          縱認被害人確有酒後駕車及無照駕駛之情，亦核與本
          案被告應負之上開過失責任無涉，被告執此置辯，尚
          難取信，至鑑定意見認被告之煞車失靈，然查上開自
          用小客車於本件肇事後，即由警方陪同被告測試該自
          用小客車之煞車系統，經測試結果煞車系統正常乙情
          ，有被告於肇事後所製作之第二次警訊筆錄在卷可參
          （詳相驗卷第五頁），是上開鑑定意旨未能參酌上情
          ，即逕認被告所駕駛之上開自用小客車有煞車失靈之
          情，容有未洽，為本院所不採。
    （四）刑法過失傷害罪，祇以加害人之有過失為致傷害之一
          原因為已足，不因被害人亦有過失而影響於犯罪之成
          立，但得審酌各方過失程度，為量刑輕重之標準（院
          字第六三一號解釋參照），故本件被害人雖亦疏未注
          意轉彎車應讓直行車先行，而有違反道路交通安全規
          則之情，亦與有過失，與被告同為肇事原因，然依上
          揭解釋意旨，本件車禍既係被告之前開過失行為所併
          合肇致，被告自不得解免其罪責，是被告有上開過失
          行為，至為明確。
    （五）綜上所述，被告前開所辯，顯係卸責之詞，不足採信
          ，本件事證明確，被告過失致死之犯行，洵堪認定。
四、查被告因過失而致人於死，核其所為，係犯刑法第二七六條
    第一項之過失致人於死罪。又被告於肇事後，在偵查犯罪職
    權之機關或公務員尚未查知犯人前，即向至肇事現場處理事
    故之嘉義縣警察局水上分局太保分駐所警員李文智自首陳稱
    其為肇事者及肇事經過，並願接受裁判等情，業據證人李文
    智於原審審理時到庭證述在卷（詳原審卷第三一頁至第三三
    頁），則被告既對未發覺之犯罪自首而接受裁判，即核與自
    首要件相符，應依刑法第六二條前段規定減輕其刑。
五、原審審理結果，認被告過失致死之罪證明確，適用刑法第二
    七六條第一項、第六二條前段，罰金罰鍰提高標準條例第一
    條前段，並審酌被告之過失情節、犯罪所生之損害、事後未
    與被害人家屬達成和解及其素行良好，並無犯罪前科等一切
    情狀，量處有期徒刑七月，認事用法俱無不合，量刑亦稱妥
    適，被告上訴意旨否認過失，指摘原判決不當，並無可取，
    為無理由，應予駁回。
六、據上論斷，應依刑事訴訟法第三六八條，判決如主文。
本案經檢察官林炎昇到庭執行職務。
中　　華　　民　　國　　94　　年　 　9　　月　 1   　　日
                  刑事第五庭  審判長法　官 楊 明 章
                                    法　官 顏 基 典
                                    法　官 戴 勝 利
以上正本證明與原本無異。
不得上訴。
　　　　　　　　　　　　　　　　　　書記官 李 珍 鳳
中    華    民    國     94    年    9    月    5      日
附錄：本判決論罪科刑法條：
刑法第二七六條：因過失致人於死者，處二年以下有期徒刑、拘
                役或二千元以下罰金。
                從事業務之人，因業務上之過失犯前項之罪者
                ，處五年以下有期徒刑或拘役，得併科三千元
                以下罰金。
